臺灣臺中地方法院民事判決
110年度中原簡字第24號
原      告  王麗程  

訴訟代理人  張麗琴律師
複代理人    陳美螢律師
被      告  黃秀鳳  

訴訟代理人  蔡琇媛律師
複代理人    謝念廷律師
上列被告因過失傷害案件，經原告提起損害賠償之刑事附帶民事
訴訟（本院110年度原交簡附民字第3號），經刑事庭裁定移送前
來，本院於民國111年5月6日言詞辯論終結，判決如下：
    主      文
一、被告應給付原告新臺幣112,189元，及自民國109年12月19日
    起至清償日止，按週年利率百分之5計算之利息。
二、原告其餘之訴駁回。
三、本判決原告勝訴部分得假執行。但被告以新臺幣112,189元
    為原告預供擔保，得免為假執行。
    事實及理由
壹、程序事項：
    本件原告起訴時原聲明為「被告應給付原告新臺幣（下同）
    1,356,497元，及自起訴狀繕本送達之翌日起至清償日止，
    按週年利率5%計算之利息」（見原交附民卷第7頁）。嗣最
    終變更聲明為「被告應給付原告1,310,697元，及自附民狀
    繕本送達翌日起至清償日止，按週年利率5%計算之利息」（
    見本院卷第215頁），核屬減縮應受判決事項之聲明，依民
    事訴訟法第255條第1項第3款規定，應予准許。
貳、實體事項：
一、原告主張：　　
  ㈠被告於民國109年1月20日17時23分許，騎乘車牌號碼000-000
    號普通重型機車，沿臺中市北屯區環中路1段由東往西方向
    行駛，行經環中路1段1466號前，本應注意除遇突發狀況必
    須減速外，不得任意驟然減速、煞車或於車道中暫停，如須
    減速暫停，應預先顯示燈光或手勢告知後車，而依當時情形
    天候晴、暮光、柏油路面、乾燥無缺陷、無障礙物且視距良
    好，客觀上並無不能注意之情形，竟疏未注意因天氣冷欲穿
    雨衣禦寒而將行駛中之前揭機車引擎熄火於車道中暫停，人
    下車站立於機車左側，適原告騎乘車牌號碼000-0000號普通
    重型機車（下稱系爭機車），沿同方向自後方行駛至前開地
    點，亦疏未注意車輛行駛時，應注意車前狀況，並隨時採取
    必要之安全措施，被告所騎機車右照後鏡與原告右側身體，
    在環中路1段1466號前發生碰撞（下稱系爭車禍）。致被告
    受有背部挫傷、左膝挫傷之傷害。
  ㈡原告因被告之不法侵害行為受有以下損害：醫療費用76,893
    元（中國醫藥大學附設醫院〈下稱中國附醫〉1,530元，澄清
    綜合醫院中港分院〈下稱澄清醫院〉75,363元）、復健費用3,
    050元（每次50元，已復健61次）、醫療用品25,450元、不
    能工作之損失74,054元（每月薪資為27,945元，共計2個月
    又19.5日）、看護費用5萬元（以1日2,500元計算，共計20
    日）、上班及就醫交通費115,500元（單趟375元計算，共計
    往返154趟）、精神慰撫金959,000元。　　
　㈢爰依侵權行為之法律關係提起本件訴訟，請求被告就原告上
    開損害負賠償責任等語。並聲明：⒈如程序事項變更後聲明
    所示。⒉願供擔保，請准宣告假執行。
二、被告抗辯：
  ㈠對原告請求醫療費用76,893元，被告對原證4單據之形式上真
    正不爭執，惟中國附醫部分除109年1月20日之急診費用850
    元、109年5月2日之診斷書費680元外，其餘單據均難認與本
    件相關；另澄清醫院函覆「十字韌帶斷裂是該交通事故所造
    成」等語，惟該函覆内容過於簡略，無從判斷係何人認定所
    作之結論，故原告主張之醫療費用，僅1,530元與本件有關
    。另醫療用品費用25,450元，被告不爭執。
　㈡不能工作損失74,054元部分，裕泓科技有限公司（下稱裕泓
    公司）1-6月薪資明細之記載，原告於110年1月至6月間「因
    公傷假所扣薪資費用，皆已補還給原告」；又對照卷第181-
    185頁記載，可知原告僅1月請假2日又1小時、2月請假1日又
    0.5小時、3月請假1日又2小時、4月請假12日又4小時、5至6
    月間均未上班，原告請假日數與卷内所附證據顯然不符，可
    見原告並未受有不能工作之損害。
　㈢看護費用5萬元部分，原告主張因系爭車禍開刀住院6日，返
    家後需專人照料，請求以每日看護費用2,500元計算，共計2
    0日。惟依澄清醫院診斷證明書醫囑所載：需專人照護兩週
    。未說明究係全日或半日看護，故應認以半日看護費用每日
    1,000元計算為宜，則原告得請求之看護費用僅2萬元。
　㈣就醫交通費115,500元部分，原告雖主張因系爭車禍需搭乘計
    程車上下班，然原告迄未提出計程車之乘車證明為佐，難認
    為真實。況原告於系爭車禍後不久，即自中國附醫離 院，
    足見原告所受傷害，無搭乘計程車上下班必要。另依上開裕
    泓公司薪資明細，均記載有金額不等之交通津貼，顯見原告
    於系爭車禍後，仍有外出洽公並申報交通津貼，原告並無搭
    乘計程車之事實及必要，故不得請求交通費用之損害。
　㈤精神慰撫金959,000元部分，因系爭車禍發生，乃原告未注意
    車前狀況所生，須負擔主要過失責任，縱認原告有精神上之
    損害，其影響、損害亦屬輕微。是系爭車禍原告應負擔至少
    80%之過失責任。經計算後，原告得請求之金額合計為4,306
    元。另原告應說明其有無領取機車強制責任險之理賠金額等
    語。並聲明：⒈原告之訴駁回。⒉如受不利判決，願供擔保，
    請准宣告免為假執行。　
三、本院之判斷：
　㈠刑事訴訟判決所認定之事實，固非當然有拘束民事訴訟判決
    之效力，但民事法院調查刑事訴訟原有之證據，而斟酌其結
    果以判斷事實之真偽，並於判決內記明其得心證之理由，即
    非法所不許（最高法院67年台上字第2674號及49年台上字第
    929號裁判意旨參照）。是本院自得調查刑事訴訟中原有之
    證據，斟酌其結果以判斷其事實，合先敘明。　
  ㈡被告應負侵權行為損害賠償責任：
　　按因故意或過失，不法侵害他人之權利者，負損害賠償責任
    ，民法第184條第1項前段定有明文。次按汽車除遇突發狀況
    必須減速外，不得任意驟然減速、煞車或於車道中暫停。前
    車如須減速暫停，駕駛人應預先顯示燈光或手勢告知後車，
    後車駕駛人應隨時注意前車之行動，道路交通安全規則第94
    條第2 項定有明文，經查：
  ⒈原告主張被告於上開時、地，騎乘普通重型機車，行至環中
    路1 段1466號前，疏未注意除遇突發狀況必須減速外，不得
    任意驟然減速、煞車或於車道中暫停，如須減速暫停，應預
    先顯示燈光或手勢告知後車，而貿然因天氣冷欲穿雨衣禦寒
    而將行駛中之前揭機車引擎熄火於車道中暫停，人下車站立
    於機車左側，碰撞原告所騎乘之系爭機車右照後鏡，致原告
    受有左膝蓋擦挫傷等傷害，被告則受有背部挫傷、左膝挫傷
    等傷害之事實，業據原告提出中國附醫、澄清醫院診斷證明
    書、急診醫療收據、門診醫療收據為證（見本院原交附民卷
    第15-17、49-69；本院卷第51-69、77-91、103-123頁）。
    並經本院依職權調閱臺灣臺中地方檢察署109年度偵字第279
    80號偵查卷宗、本院110年度原交簡字第18號刑事卷宗核閱
    屬實。並參以被告因過失傷害罪行，經本院判處拘役20日確
    定等情，有本院110年度原交簡字第18號刑事判決在卷可佐
    （見本院卷第17-22頁），足認被告確有騎乘機車，行進間
    貿然因天氣冷欲穿雨衣禦寒而將行駛中之前揭機車引擎熄火
    於車道中暫停，人下車站立於機車左側之疏失。另參酌臺中
    市車輛行車事故鑑定委員會，就系爭車禍鑑定結果為：「①
    王麗程（原告）駕駛普通重型機車，未注意車前狀況撞及前
    方違停車輛及駕駛人，為肇事主因。②黃秀鳳（被告）駕駛
    普通重型機車，於車道停車時未緊靠路緣、妨害交通，為肇
    事次因」（見本院刑事庭原交易字86號卷第67-70頁），亦
    堪佐證，被告就系爭車禍之發生有過失甚明。
  ⒉原告受有左膝蓋擦挫傷等傷害之事實，既係來自被告駕駛車
    輛，疏未注意除遇突發狀況必須減速外，不得任意驟然減速
    、煞車或於車道中暫停，即貿然因天氣冷欲穿雨衣禦寒而將
    行駛中之前揭機車引擎熄火於車道中暫停，人下車站立於機
    車之過失駕車行為所直接造成，兩者間自有相當因果關係。
    從而，原告主張被告應負侵權行為損害賠償責任，應屬有據
    。
  ㈢原告得向被告請求之各項費用及賠償損害範圍：
　　按因故意或過失，不法侵害他人之權利者，負損害賠償責任
    。又汽車、機車或其他非依軌道行駛之動力車輛，在使用中
    加損害於他人者，駕駛人應賠償因此所生之損害。另不法侵
    害他人之身體或健康者，對於被害人因此喪失或減少勞動能
    力或增加生活上之需要時，應負損害賠償責任，民法第184
    條第1項前段、第191條之2前段、第193條第1項分別定有明
    文。茲就原告所受損害，論述如下：
　⒈醫療費用部分： 　
　  原告主張因系爭車禍支出醫療費76,893元乙情，有診斷證明
    書、醫療費用收據在卷可證（見原交附民卷第15-17、49-69
    ；本院卷第51-69、77-91、103-123頁），被告不爭執上開
    醫療費用為76,893元，及對其中1,530元費用不爭執與系爭
    車禍有關（見本院卷第203、216頁），惟爭執與本件車禍無
    關部分等語（見本院卷第216頁）。依本院函詢澄清醫院之
    函覆結果為：「患者王麗程……十字韌帶斷裂是"該交通事故
    所致"」，有澄清醫院110年12月30日澄高字第1102879號函
    在卷可憑（見本院卷第129、151頁），足認原告所受十字韌
    帶斷裂之傷害，亦係因系爭車禍所受之傷害，是原告因十字
    韌帶就醫之費用亦屬系爭車禍所致，故原告此部分請求，應
    屬有據。　　
  ⒉復健費用部分；
　　原告主張因系爭車禍需復健，原告已復健61次，每次以50元
    計算，共計支出復健費用3,050元（計算式：50×61）之事實
    ，雖未據原告提出單據為證，惟參酌民事訴訟法第222條第2
    項規定，認原告請求復健費以每次50元計算，尚屬合理範圍
    ，佐以原告所受傷害確已有復健61次，有澄清醫院診斷證明
    書在卷可證（見原交附民卷第17頁），原告此部分請求，應
    屬有據。　
　⒊醫療用品費用部分；
　　原告主張因系爭車禍另支出醫療用品費用25,450元之事實，
    有統一發票為證（見原交附民卷第77頁），且為被告所不爭
    執（見本院卷第174頁），是原告此部分請求，應屬有據。 
　⒋不能工作損失部分：
　　原告主張因系爭車禍致無法工作，共計請假2個月又19.5日
    ，以每月工資27,945元計算，共計為74,054元，有在職證明
    書、100年9月、10月薪資明細為證（見本院卷第93-95頁）
    ：又依澄清醫院之診斷證明書醫囑記載：「原告於109年4月
    15日入院，於109年4月16日接受左膝關節鏡前十字韌帶修補
    手術，於109年4月20日出院，…共住院6日，需專人照護2週
    ，休養3個月，…需持續門診追蹤及復健治療約半年…。」等
    語（見原交附民卷第17頁；本院卷第103頁），佐以原告任
    職之裕泓公司所檢附之原告109年1至6月薪資明細及109年1
    月至7月之出勤紀錄（見本院卷第179-185頁），可知原告於
    109年1月請假2.5天、109年2月請假2.5日、109年3月請假2
    日、109年4月21日至6月30日均請假，未上班工作；及原告
    受傷前之109年1至4月之底薪均為23,800元。準此，原告主
    張2個月又19.5日不能工作，每月薪資以23,800元計算，為
    有理由。故原告2個月又19.5日休養期間，薪資損失共63,07
    0元【計算式：23,800×（2＋19.5/30）】。從而，原告主張
    其休養期間不能工作損失63,070元，應屬有據，為有理由，
    逾此範圍即屬無據，不應准許。　　
　⒌看護費部分：
　　原告主張因系爭車禍需要20天的看護，以每日2,500元計算
    ，共計受有看護費50,000元之損害等語。查：
　①依原告所提出之澄清醫院出具之診斷證明書（見原交附民卷
    第17頁；本院卷第103頁），其上記載：「原告於109年4月1
    5日入院，於109年4月16日接受左膝關節鏡前十字韌帶修補
    手術，於109年4月20日出院，……共住院6日，需專人照護2週
    ，休養3個月，……需持續門診追蹤及復健治療約半年…。」等
    語。被告對原告需專人看護20日不為爭執（見本院卷第205
    頁）。準此，原告主張自109年4月15至20日住院期間，及出
    院後2週需專人照護，共計受有20日之全日看護之必要，為
    有理由，應予准許。被告雖辯稱應以半日看護為合理 ，惟
    未提出其他證據為說明，被告此部分所辯，委無可採。
　②按因親屬看護所付出之勞力並非不能評價為金錢，雖因二者
    身份關係而免除被害人之支付義務，惟此種基於身份關係之
    恩惠，自不能加惠於加害人，故由親屬看護時，雖無現實看
    護費之支付，仍應認被害人受有相當於看護費之損害，得向
    加害人請求賠償（最高法院88年度台上字第1827號、92年度
    台上字第431號判決意旨參照），原告於上開期間雖由其親
    人看護，仍得向被告請求賠償相當於看護費之損害。本院審
    酌原告並未就其親人為專業看護者提出相關佐證，衡諸常情
    ，專業看護者之看護技術應較非專業看護者為佳，再斟酌原
    告所受傷勢受家人看護內容之繁重程度，認原告所受親人照
    護之看護費用以每日2,000元評價為適當。是原告請求40,00
    0元（計算式；2,000×20）看護費用，應屬有據。
  ⒍交通費部分：
　　原告主張其因系爭車禍受傷，出院後僅回診、復徤、手術、
     術後休養期間未上班，其餘期間必須往返公司及住家，需
    以 計程車代步，以往返之距離乘以每公里計程車車資及次
    數，受有交通費損害115,500元等情，雖未能提出計程車之
    單據。然查：
　①以住家到公司計程車費用為單趟375元，自109年2月3日至同
    年4月14日止，共計49日，支出36,750元（計算式：375×49×
    2）；又手術休養後開始上班，自109年7月1日起至同年11月
    30日止，共計105日，支出78,750元（計算式：375×105×2）
    ，有計程車乘車證明、裕泓公司函及附件所附之原告於109
    年1月至7月31日間之出勤紀錄可參（見原交附民卷第73頁、
    本院卷第181-185頁），可見原告主張其自109年2月3日至同
    年4月14日止、109年7月1日起至同年11月30日止，有自住處
    往返裕泓公司，每單趟車資為375元乙節，應屬可採。本院
    審酌原告受傷部位為左膝蓋擦挫傷、左膝前十字韌帶斷裂，
    應難以自行騎車上班，強令原告搭乘大眾交通工具就醫，亦
    屬苛刻。而原告住宅與公司間之距離約11至11.8公里左右，
    有GOOGLE地圖在卷可佐（見本院卷第頁），原告就醫應有搭
    乘計程車或由親屬開車接送就醫之需要。
　②另參酌親屬代為接送被害人就醫，固係基於親情。但親屬代
    為接送被害人就醫，所付出之勞力、時間，並非不能評價為
    金錢。雖因二者身分關係而免除被害人之支付義務，惟此種
    基於身分關係之恩惠，自不能加惠於加害人。故由親屬代為
    接送就醫，雖被害人無現實交通費之支付，仍可評價被害人
    受有相當於交通費之損害，得向加害人請求賠償；並衡酌民
    法第222條規定之精神，認原告請求其住宅往返公司上班共
    計154日，受有交通費之損害115,500元，尚屬合理，應予准
    許。
　⒎精神慰撫金部分：
　　按不法侵害他人之身體，被害人雖非財產上之損害，亦得請
    求賠償相當之金額，民法第195條第1項定有明文。次按慰撫
    金之賠償須以人格權遭遇侵害，使精神上受有痛苦為必要，
    其核給之標準固與財產上損害之計算不同，然非不可斟酌雙
    方身份資力與加害程度，及其他各種情形核定相當之數額（
    最高法院51年度台上字第223號判決先例意旨參照）。本院
    審酌原告為大學肄業，現於科技公司任職，名下無財產、有
    股利及薪資所得之經濟狀況；被告為高中畢業，名下有房屋
    1筆、土地3筆、有薪資及執行業務所得等情，業據原告陳明
    在卷（見本院卷第199頁），並有兩造個人戶籍資料查詢結
    果、108、109年稅務電子閘門資料查詢表可資佐憑（見本院
    卷第29頁、證物袋）。復考量原告因系爭車禍受有左膝蓋擦
    挫傷、左膝前十字韌帶斷裂等傷害。再參酌被告之過失情節
    等一切情狀，認原告請求被告賠償精神慰撫金應以50,000元
    為適當，逾此範圍之請求，尚屬過高。
  ⒏綜上，原告因本件侵權行為所受損害總額為373,963元（計算
    式：76,893＋3,050＋25,450＋63,070＋40,000＋115,500＋50,000
    ＝373,963）。
　㈣次按損害之發生或擴大，被害人與有過失者，法院得減輕賠
    償金額，或免除之，民法第217條第1項定有明文。而此規定
    之目的，在謀求加害人與被害人間之公平，故在裁判上法院
    得以職權減輕或免除之。次按汽車行駛時，駕駛人應注意車
    前狀況及兩車並行之間隔，並隨時採取必要之安全措施，道
    路交通安全規則第94條第3項定有明文。經查：
　⒈查被告對本件車禍之發生固有過失，然原告騎乘機車上路，
    本應注意車前狀況，並隨時採取必要之安全措施，竟疏未注
    意車前狀況，撞及前方違停車輛及駕駛人，為肇事主因，有
    上開臺中市車輛行車事故鑑定委員會鑑定意見書可憑（見本
    院刑事庭原交易字86號卷第67-70頁），原告上開行為與本
    件車禍之發生，與有原因力。
  ⒉本院審酌雙方之過失情節、原因力大小，認原告應負70％之過
    失責任，被告應負擔30％之過失責任。準此，依上開過失比
    例計算，原告就其上開損害，得請求之金額為112,189元（
    計算式：373,96330％＝112,189，元以下四捨五入）。
　㈤查原告對被告之損害賠償請求權，係屬未定給付期限之金錢
    債權，依民法第229條第2項、第233條第1項前段、第203條
    規定，原告請求被告給付自起訴狀繕本送達之翌日即109年1
    2月19日起（109年12月8日寄存送達，於109年12月18日生送
    達效力，見原交附民卷第79頁之本院送達證書）至清償日止
    ，按週年利率百分之5計算之利息，為有理由，應予准許。
    　
四、綜上所述，原告依侵權行為之法律關係，請求被告給付原告
    112,189元，及自109年12月19日起至清償日止，按週年利率
    百分之5計算之利息，為有理由，應予准許；逾此範圍之請
    求，為無理由，應予駁回。
五、本訴部分之事證已臻明確，兩造其餘攻擊與防禦方法，核與
    判決結果不生影響，爰不一一論述，附此敘明。
六、本判決原告勝訴部分，係依民事訴訟法第427條第1項規定適
    用簡易程序所為被告敗訴之判決，依民事訴訟法第389條第1
    項第3款之規定，應依職權宣告假執行。至原告陳明願供擔
    保聲請宣告假執行，僅在促使法院注意依職權宣告假執行而
    已，此部分尚無庸另為准駁之諭知，附此敘明。又被告陳明
    願供擔保，聲請免為假執行（見本院卷第216頁），經核於
    法亦無不合，爰酌定相當之擔保金額准許之。
七、本件原告係於刑事訴訟程序提起民事訴訟，經本院刑事庭裁
    定移送前來，依刑事訴訟法第504條第1項規定，無庸繳納裁
    判費，且本件訴訟繫屬期間亦未增生訴訟費用事項，故無訴
    訟費用負擔問題，併予敘明。 　　　　     
 中　　華　　民　　國　　111 　年　　6  　月　  17　　日
                      臺灣臺中地方法院臺中簡易庭
                                  法　官　陳佩怡
以上正本係照原本作成。
如不服本判決，應於送達後20日內，向本院提出上訴狀並表明上
訴理由，如於本判決宣示後送達前提起上訴者，應於判決送達後
20日內補提上訴理由書（須附繕本）。如委任律師提起上訴者，
應一併繳納上訴審裁判費。
中　　華　　民　　國　　111 　年　　6  　月　　17　　日
                                  書記官　許千士